臺灣桃園地方法院刑事判決　　　　　　　 94年度訴字第291號
公　訴　人　臺灣桃園地方法院檢察署檢察官
被　　　告　甲○○
上列被告因違反槍砲彈藥刀械管制條例案件，經檢察官提起公訴
（九十三年度偵字第一七四三九號），本院判決如下：
    主  文
甲○○無罪。
    理  由
一、公訴意旨以：被告甲○○於民國九十二年十月間某日，在不
    詳地點，以新臺幣六萬元之代價取得具殺傷力仿ＦＮ廠半自
    動手槍改造之玩具手槍一支後持有之，並於九十二年十一月
    間攜該手槍至其友人丙○○於臺北縣鶯歌鎮住所出示予丙○○觀看。嗣於九十二年十二月十三日晚間十九時許，被告甲○○向其弟白俊鴻借得車牌號碼九Ｎ─０二三三號自用小客
    車，即將前開手槍裝於黑色皮包內藏置於該車副駕駛座下，
    並駕車搭載友人乙○○（業經臺灣桃園地方法院檢察署檢察
    官為不起訴處分確定）至桃園縣復興路「宮殿酒店」飲酒消
    費，而於同日二十三時四十分許，乙○○向被告借車欲至林
    口搭載親友同往飲酒，途經桃園縣龜山鄉○○路四八一巷口
    前，警員執行酒醉駕車攔檢勤務時，察覺乙○○神色有異，
    經其同意搜索後，當場查獲前述具殺傷力仿ＦＮ廠半自動手
    槍改造之玩具手槍一支（含彈匣）及不具殺傷力之子彈四顆
    ，始查知上情，因認被告涉犯修正前槍砲彈藥刀械管制條例
    第十一條第四項罪嫌云云。
二、按犯罪事實應依證據認定之，無證據不得認定犯罪事實；又
    不能證明被告犯罪或其行為不罰者，應諭知無罪之判決，刑
    事訴訟法第一百五十四條第二項、第三百零一條第一項定有
    明文。次按，認定不利於被告之事實，須依積極證據，茍積
    極證據本身已存有瑕疵而不足為不利於被告事實之認定，即
    應為有利於被告之認定，更不必有何有利之證據，而此用以
    證明犯罪事實之證據，猶須於通常一般人均不至於有所懷疑
    ，堪予確信其已臻真實者，始得據以為有罪之認定，倘其證
    明尚未達到此一程度，而有合理懷疑之存在，致使無從為有
    罪之確信時，即應為無罪之判決，此有最高法院八十二年度
    臺上字第一六三號判決、七十六年度臺上字第四九八六號、
    三十年度上字第八一六號判例要旨可資參照。
三、公訴人認被告甲○○涉有上開犯行，係以證人乙○○、丙○○之證詞、及查獲之改造玩具手槍經送請鑑定，依內政部警
    政署刑事警察局鑑驗通知書認為具殺傷力，有該局之鑑驗書
    在卷及扣案之改造玩具手槍一支等證據，為其主要論據。
四、訊據被告甲○○堅決否認有上開無故持有改造手槍之犯行，
    辯稱：扣案之黑色包包、改造手槍均非伊所有，伊於查獲當
    日將車子借予乙○○，不知何以車內會有一黑色包包內置放
    改造手槍等語。經查：
（一）證人乙○○於警詢、偵查中均稱：於九十二年十月間，在
      臺北縣鶯歌鎮伊的車上，被告拿一個黑色皮包，伊問被告
      是什麼東西，被告打開給伊看，伊看到內有一把手槍，就
      是扣案的手槍云云（詳九十三年度偵字第二九三三號偵查
      卷第六頁背面、九十二年度核退字第一五五一號偵查卷第
      八頁），惟於本院審理時則證述：「（問：該槍你是否知
      道是何人所有？）我有聽被告在案發前說過他有一把槍，
      但是我沒有看過。」、「（問：你說被告於案發前說過此
      事，那是案發前何時、何地說此事？）案發前二個月，被
      告在我鶯歌鎮○○街七十三號一樓的家中說過此事，我父
      母也知道此事。」、「（問：你於偵訊中表示九十二年十
      月間在鶯歌你的車上，被告有拿一個黑色的皮包，你問他
      是何物，他打開給你看，就是被查獲的這把槍，與你方才
      所稱不符，為何如此？）我真的有看過，是因為被告也有
      在我家講過，我剛才才會如此表示。」、「（問：你若是
      有看過，是在何時、何地看過此把槍？）忘了。」云云，
      從而，證人乙○○就『有無看過被告持有扣案之改造手槍
      』、『在何時、地看過』之重要情節，前後供述迥異，足
      認其證述顯有重大瑕疵。
（二）又證人即本件查獲警員黃淳民於偵查中證述：「‧‧當時
      我和同事兩人在龜山長壽路四八一巷口執行酒駕臨檢工作
      時，他（指乙○○）的車經過我們時，因看起來有喝酒，
      就請他將車開到一旁下車詢問，但當我們在看他的車內時
      ，他卻神色緊張，所以覺得奇怪，在經過他的同意下，我
      們就進車內查看，結果在副駕駛座的下面發現一個黑色的
      包包，然後我們請他打開，發現裡面是槍和子彈。」等語
      、及證人即本案查獲警員王蘇宏於偵查中證述：「當天是
      執勤酒駕勤務，當時是封鎖線的攔檢，我們是一部一部的
      看車，當天乙○○搖下車窗時，神色有異，我們就請他下
      車，我們聞聞看卻沒有酒味，我們就查乙○○的前科後，
      開始查看他的車子，發現副駕駛座腳墊處有一個黑色的包
      包，是汽車駕駛目力所及處，我們請他打開包包，他就有
      一點緊張，我們請乙○○把包包放在行李箱上面，打開一
      看是八厘米手槍‧‧‧」、「當天是因為乙○○神色有異
      才把他攔下來，不然一般未喝酒，沒有酒味，看一下就會
      讓車子離開，依照當天情況判斷，乙○○對於車上有槍彈
      情形應該知情。」等語，佐此狀，證人乙○○於警員執行
      酒測勤務時，既無酒味，警員依其經驗本會放行，何以證
      人乙○○會神色異常致警員有合理的懷疑而進行搜索？，
      顯悖常理。且本件既係在證人乙○○所駕駛之車內查獲具
      有殺傷力之改造手槍，則證人乙○○就持有具殺傷力之改
      造手槍之犯行，亦不排除有相當程度之嫌疑，蓋扣案之黑
      色包包內置有具殺傷力玩具手槍，亦有可能是證人乙○○
      拿到車上放置於右前座座椅下，而無從排除其可能性。
（三）再者，證人丙○○雖於偵查及本院審理時證述：被告於九
      十二年年底某日下午至伊住處找伊，當時被告拿一把槍在
      伊住處上膛、退膛、把玩槍枝，後來還遺留二顆子彈在伊
      住處，偵查卷內照片上的槍枝有一個記號，與被告在我家
      把玩的槍枝上有一個記號相同，後來被告欠伊貨款約七十
      餘萬元未還，伊至三峽分局報案時，有拿之前撿到的二顆
      子彈給警察，另尊爵磁磚公司的倉管人員與伊、被告曾經
      到過乙○○的家，該倉管人員也有看到槍枝等語（詳九十
      三年度偵緝字第六九四號偵查卷第十四、十五頁、本院九
      十四年七月二十八日審判筆錄）。惟果證人丙○○確有在
      證人乙○○住處親眼見聞被告持有扣案之改造手槍，何以
      證人乙○○於偵、審中均未證述此事，反而支吾其詞先證
      稱：「在鶯歌鎮上乙○○車內看到被告持有手槍」、後改
      稱：「在乙○○住處有聽被告『說過』手槍一事」云云，
      且佐以證人丙○○因被告積欠七十餘萬元，而對被告提出
      告訴，嗣經臺灣板橋地方法院檢察署檢察官提起公訴，現
      由臺灣板橋地方法院審理中等節，業據被告、證人丙○○
      供陳在卷，可知證人丙○○與被告間有債務糾紛而纏訟中
      ，且與證人乙○○之證述有前揭齟齬之處，是證人丙○○
      之證詞是否屬實，仍須經逐一檢視查證。而查，(1)本院傳
      喚證人即尊爵磁磚公司設於鶯歌之倉管人員林律為，證人
      林律為到庭證述：「（問：是否曾經看過被告持有槍彈？
      ）無。」、「（問：為何上次證人丙○○表示被告先前在
      尊爵公司當業務，當時的倉管及丙○○與被告到乙○○的
      家中，曾經看過被告持有扣案槍彈？）無此事，去的時候
      我們只有喝酒而已。」等語。(2)復證人即承辦被告詐欺案
      件之警員韓先發於本院審理時證述：「（問：證人丙○○
      表示與被告曾經因為侵占案件到三峽分局製作筆錄時，將
      被告遺留在他家的子彈一併送交給三峽分局，該名警員就
      是你，有無此事？）當時我是製作詐欺案件的筆錄，那是
      板橋地檢發查案件，做筆錄時是他太太來製作筆錄的，若
      是當時他有帶子彈過來的話，我應該會有很深刻的印象，
      但是法院通知我要來開庭時，我回憶此案件，並無印象。
      」、「（問：你們警局如果有人將子彈交付，而子彈一般
      而言是持有違禁物，並且供述子彈來源是何人，通常你們
      警局是如何處理？）詐欺案件處理中，我如收到子彈一定
      要送刑事警察局鑑定，看有無殺傷力，鑑定完之後，拿鑑
      定報告書再通知當事人過來，再用槍砲條例追查，如：聲
      請搜索票執行搜索等。」、「（問：你有無記憶曾經將發
      查案件當事人所交付的子彈送過刑事警察局鑑定過的經驗
      ？）無。」、「（問：你是否記得丙○○的太太有無交子
      彈給你之事？）應該沒有，我完全沒有印象。」等語，按
      證人林律為、韓先發與被告間並無糾紛宿怨或利害關係，
      立場較為公允，且證人韓先發身為警員，如有收受子彈二
      顆，本必送鑑定並查證來源而印象深刻，是證人韓先發證
      述證人丙○○之妻未交付子彈一節，應屬實情而無記憶模
      糊或不清之情事，堪認渠等證詞足以採信，從而，證人丙○○證述被告在伊住處把玩手槍時，遺留二顆子彈在伊住
      處，伊後來交給警員，且尊爵磁磚公司的倉管人員曾看到
      被告持有手槍云云，經本院查證結果，並無證據證明其證
      詞與事實相符，要難採信。(3)再證人丙○○於本院審理時
      證述：「（問：被告帶槍到你家，你有無印象，槍枝有無
      用東西包裝？）有，是用一個黑色的手提袋，該手提袋約
      二十公分正方，上面有一個拉鍊，是男用的手拿袋。」云
      云（見本院九十四年七月二十八日審判筆錄），然經本院
      勘驗扣案黑色包包，勘驗結果為扣案包包長約三十公分、
      寬約二十公分（詳本院九十四年八月三十日審判筆錄），
      核與證人丙○○證述之大小不符，況證人林律為於本院審
      理時證述伊沒有看過被告持有扣案之包包，伊曾經看過被
      告攜帶內有客戶資料的包包，但是那是公司的長方形手提
      公事包，有扣子，比扣案的包包大一點等語（詳本院九十
      四年八月三十日審判筆錄），復檢察官於偵查中指揮承辦
      警員會同鑑識小組人員，於九十三年四月六日就扣案之包
      包、改造手槍、不具殺傷力之子彈採證，均未採集到指紋
      可供比對，此有桃園縣政府警察局龜山分局九十三年五月
      十日山警分刑字第Ｚ○○○○○○○○○號函一紙附卷可
      參，是亦無其他積極證據足以證明扣案之包包為被告所有
      。
    綜上所述，證人乙○○就本案顯有極高之利害關係，為避免
    其藉誣指被告之方式卸免自己責任之可能性發生，就其所為
    之證述，自應較一般證人為更嚴格之檢證，至少需無瑕疵，
    且應有相當之輔助證據以資證明所述與事實相符，方足為認
    定被告犯罪之依據，而觀之證人乙○○證述是否親眼見聞被
    告持有扣案改造手槍一節，顯有先後供述不一之瑕疵，且與
    證人丙○○所述見聞情形不同，自不能排除其並未據實陳述
    之可能性。至證人丙○○雖證稱曾看過被告持有扣案包包、
    改造手槍，惟經本院查證結果，並無證據證明證人丙○○之
    證詞屬實可採，又無其他積極證據足資佐證其等證詞與事實
    相符，是證人乙○○、丙○○前揭不利被告之供述，既有瑕
    疵存在，自難以之作為被告犯罪事實之認定基礎。此外，復
    查無其他積極證據足認扣案之改造手槍確係被告所持有，應
    認不能證明被告犯罪，依法應為無罪判決之諭知。
據上論斷，應依刑事訴訟法第三百零一條第一項，判決如主文。
本案經檢察官李允煉到庭執行職務。
中　　華　　民　　國　　94　　年　　9 　　月　　9 　　日
                  刑事第一庭  審判長法  官  曾淑華
                                    法  官  楊晴翔
                                    法  官  黃梅淑
以上正本證明與原本無異。
如不服本判決，應於判決送達後10日內向本院提出上訴狀（應附
繕本），上訴於臺灣高等法院。
　　　　　　　　　　　　　　　      書記官　魏里安
中　　華　　民　　國　　94　　年　　9 　　月　　9 　　日
